# 母公司以子公司股权置换孙公司股权的会计处理

提问人：zjcxxqh 时间：2014-11-06 18:00:54
A公司有两家子公司，甲公司和乙公司。其中对甲公司持股比例为45.38%，可以实质上控制甲公司的经营活动，故作为子公司核算；
对乙公司的持股比例为52%。甲公司拥有一控股子公司B，对其持股比例为53%。 2014 年 10 月 1 日，A公司对B公司的股权投资和对乙公司的股权进行置换，置换后B公司成为A的子公司，乙公司成为A的孙公司(甲公司的子公司)。置换时，乙公司的初始投资成本为2600 万元，B公司的初始投资成本为 2650 万元，乙公司股权的评估价值为2572.34万元，B公司的评估价值为2785.27万元，A公司需支付213.03万元的差价。股权置换时，B公司 2014 年 10 月实现的净利润为505.73万元。请问，股权置换时，A公司单体报表和合并报表如何进行会计处理？

回答人：chenyiwei
A的个别报表层面：因为不改变A可控制的经济资源及其风险和报酬特征，也不属于企业合并，故按照不具有商业实质的非货币性资产交换交易处理，按换出的对乙公司的投资成本（ 2600 万）和所支付的差价之和（2813.03万）作为换入B公司股权的初始成本。 对甲公司而言，以原持有的B公司股权换取乙公司股权和 213 万元现金差价，作为同一控制下企业合并处理。在甲公司的合并报表中，在B公司的账面净资产中所占份额与（在乙公司的账面净资产中所占份额＋现金补价）之间的差额调整资本公积。 该交易是A公司合并报表范围内的内部交易，其影响在A公司合并报表层面应完全抵销，视同该交易没有发生过。